臺灣高等法院刑事判決　　　　　　　 94年度交上易字第265號
上　訴　人　臺灣板橋地方法院檢察署檢察官
被　　　告　乙○○
上列上訴人因被告過失傷害案件，不服臺灣板橋地方法院94年度
易字第147號，中華民國94年8月11日第一審判決（起訴案號：臺
灣板橋地方法院檢察署94年度偵字第7763號；移送併案審理案號
：台灣板橋地方法院檢察署94年度偵字第9439號），提起上訴，
本院判決如下：
    主  文
原判決撤銷。
乙○○因過失傷害人，處有期徒刑貳月，如易科罰金，以參佰元
折算壹日。
    事  實
一、乙○○於民國九十三年十月六日晚間六時四十五分許，駕駛
    八Ａ─九二九二號自用小客車，沿臺北縣樹林市○○路往臺
    北縣三峽鎮方向行駛，於行經位於臺北縣樹林市之柑園大橋
    南向車道時，本應注意行車速度不得超過該處規定之時速五
    十公里，且該處劃有分向限制線，不得超車或駛入來車之車
    道內，而依當時天候晴，雖為夜間惟有照明，路面乾燥無缺
    陷及障礙物，且視距良好等情形，並無不能注意之情事，其
    竟疏未注意，以時速七十公里之速度超速行駛，復為超越前
    車而向左跨越分向限制線駛入對向車道，適甲○○騎乘ＧＩ
    Ａ─七六一號重型機車由對向沿柑園大橋北向車道駛來，乙
    ○○煞避不及而撞及甲○○所騎之機車，致甲○○因而受有
    左踝骨折、左腕脫臼、左舟狀骨骨折、左第三、第四指伸肌
    肌腱斷裂、左手掌肌肉斷裂之傷害。乙○○肇事後，在犯罪
    未經發覺前，即以行動電話報警，並在現場向據報到場處理
    之警員自首承認肇事，嗣並到案接受裁判。
二、案經甲○○訴由臺北縣政府警察局樹林分局報告臺灣板橋地
    方法院檢察署檢察官偵查起訴。
    理  由
一、本案原審係適用簡式程序審判，依刑事訴訟法第二百七十三
    條之二規定，其證據調查，不受同法第一百五十九條第一項
    、第一百六十一條之二、第一百六十一條之三、第一百六十
    三條之一、及第一百六十四條至第一百七十條規定之限制，
    合先敘明。
二、前揭事實，業據被告甲○○於偵、審中自白不諱，核與告訴
    人甲○○於警詢及偵查中指訴之情節相符，並有道路交通事
    故調查報告表(一)、(二)、道路交通事故現場圖、現場照片、及
    由該處路口裝置之監視錄影器翻拍之照片多幀可稽，告訴人
    所受之傷勢復有財團法人恩主公醫院之診斷證明書可憑。按
    「行車速度，依速限標誌或標線之規定，無標誌或標線者，
    應依左列規定：一行車時速不得超過五○公里。但在未劃設
    車道線、行車分向線之道路，或設有快慢車道分隔線之慢車
    道，時速不得超過四○公里。」、「汽車在雙向二車道行駛
    時，應依左列規定：... 二在劃有分向限制線之路段，不得
    駛入來車之車道內。」、「汽車超車時，應依左列規定：..
    二在... 其他設有禁止超車標誌、標線處所、地段或對面有
    來車交會或前行車連貫二輛以上者，不得超車。」，道路交
    通安全規則第九十三條第一項第一款、第九十七條第二款、
    及第一百零一條第二款分別定有明文，此均為被告駕車行駛
    時應注意之事項。而案發當時天候晴，雖為夜間惟有照明，
    路面乾燥無缺陷及障礙物，且視距良好，有道路交通事故調
    查報告表及現場相片在卷可按，按當時情節並無不能注意之
    情事，其竟違反上開注意義務，以時速七十公里之速度超速
    行駛，復為超越前車率爾向左跨越分向限制線駛入對向車道
    ，因而肇事，自應負過失責任。本件車禍經鑑定結果，亦認
    「一、乙○○駕駛自用小客車，超速且跨越分向限制線，逆
    向超車為肇事原因。二、甲○○駕駛普通重型機車無肇事因
    素；但於禁止左轉處迴轉有違規定。」，有臺灣省臺北縣區
    車輛行車事故鑑定委員會北縣鑑字第九四○二四五號鑑定意
    見書可參。被告之過失行為與告訴人受傷之結果間復有相當
    因果關係，其犯行應堪認定。
三、核被告所為，係犯刑法第二百八十四條第一項前段之過失傷
    害罪。又被告於肇事後，在有偵查犯罪職權之機關尚不知何
    人為肇事者前，即主動報警並向據報到場處理之員警坦承肇
    事接受偵訊自首，此經被告陳明在卷，並有臺北縣政府警察
    局樹林分局道路交通事故肇事人自首情形紀錄表乙紙可稽，
    嗣並到案接受裁判，核與自首之要件相符，應依刑法第六十
    二條前段減輕其刑。
四、原判決對被告予以論科，固非無見。然查被告之過失情節嚴
    重，告訴人所受之傷勢亦非輕微，且被告迄未與告訴人成立
    和解，原判決僅予以判處拘役三十日，量刑自嫌過輕，檢察
    官提起上訴執以指摘原判決不當，為有理由，應由本院將原
    判決撤銷，另為適法之諭知。爰審酌被告並無犯罪前科，素
    行良好，其本件過失情節嚴重，所造成被害人之傷害亦非輕
    微，而犯罪後雖能坦承犯行，惟尚未能與被害人達成民事和
    解等一切情狀，量處如主文第二項所示之刑，並諭知易科罰
    金之折算標準，以資儆懲。
五、至於告訴人雖指稱其所受之傷勢已達重傷害之程度等語。然
    查刑法第十條第四項第四款所謂毀敗一肢以上之機能，係指
    一肢以上之機能完全喪失其效用而言，若臂骨雖經折斷，但
    醫治結果仍能舉動而僅不能照常者，祇可認為減衰機能，要
    與毀敗全肢之機能有別，又毀敗一肢以上之機能，既設有專
    款規定，則傷害四肢之重傷，自以有被毀敗之情形為限，其
    同條第四項第六款所規定其他於身體或健康有重大不治或難
    治之傷害，即不包括傷害四肢在內（按九十四年二月二日修
    正公布之刑法第十條，需至九十五年七月一日起始生效）。
    本件告訴人受傷部位係在左手及左腳等四肢部位，而告訴人
    之手、腳仍能行走活動，業據告訴人於本院審理時供明在卷
    （本院九十四年十一月二十五日審判筆錄），並經本院當庭
    勘驗無訛，其所受傷勢顯未達毀敗一肢以上機能之程度，自
    非重傷害。
六、檢察官移送併案審理部分（台灣板橋地方法院檢察署九十四
    年度偵字第九四三四號），與起訴部分係同一事實，自應一
    併審判，併此指明。
據上論結，應依刑事訴訟法第三百六十九條第一項前段、第三百
六十四條、第二百九十九條第一項前段、刑法第二百八十四條第
一項前段、第六十二條前段、第四十一條第一項前段、罰金罰鍰
提高標準條例第一條前段、第二條，判決如主文。
本案經檢察官羅榮乾到庭執行職務。
中   華   民  國   94     年     11       月    30    日
　　　　　　　　        交通法庭審判長法　官  林堭儀
　　　　　　　　　　　　　　　　　　  法　官  陳憲裕
　　　　　　　　　　　　　　　　　　  法　官  宋  祺
以上正本證明與原本無異。
不得上訴。
                                      書記官  蔡慧娟
中   華   民  國   94     年     12       月      5    日
附錄：本案論罪科刑法條全文
中華民國刑法第二百八十四條
因過失傷害人者，處六月以下有期徒刑、拘役或五百元以下罰金
，致重傷者，處一年以下有期徒刑、拘役或五百元以下罰金。
從事業務之人，因業務上之過失傷害人者，處一年以下有期徒刑
、拘役或一千元以下罰金，致重傷者，處三年以下有期徒刑、拘
役或二千元以下罰金。
